最高法院民事判決　　　　　　　　　　　　　　　　九十一年度台上字第九八八號
　　上　訴　人　甲○○
　　訴訟代理人　黃榮謨律師
　　被 上訴 人　乙○○
右當事人間請求給付工程款事件，上訴人對於中華民國八十九年九月五日台灣高等法
院第二審判決（八十九年度上字第五二九號），提起上訴，本院判決如左：
    主  文
上訴駁回。
第三審訴訟費用由上訴人負擔。
    理  由
本件被上訴人主張：伊承攬上訴人在台北市○○路○段一五一巷三十六號地下一樓兒
童遊戲區工程，業已完工，尚有工程尾款新台幣（下同）一百五十萬元未受清償，爰
求為命上訴人如數給付，並加付自民國八十六年六月十八日起至清償日止之法定遲延
利息之判決（超過上開部分之利息請求，業經原審改判被上訴人敗訴確定）。
上訴人則以：伊非前開工作物（遊樂場）之定作人，對被上訴人不負系爭工程款債務
。何況被上訴人為迪迪實業股份有限公司（下稱迪迪公司）發起人之一，由於代表順
英國際股份有限公司（下稱順英公司）之股東未繳股款九百萬元，迪迪公司遂在八十
六年六月十四日召開股東會決議增資，被上訴人同意以系爭一百五十萬元工程款債權
抵繳股款，自不得再向伊請求給付等詞，資為抗辯。
原審斟酌全辯論意旨及調查證據之結果，以：被上訴人主張向上訴人承攬前揭工程，
業據提出合約書一紙為證，雖上訴人否認合約書上簽名之真正，惟經蒐集有關資料，
送請憲兵學校鑑定結果，認該合約書上上訴人之簽名筆跡，與上訴人平日之字跡及前
後二次當庭簽名之字跡，其書寫之個性、慣性、特徵、筆劃關連及組織方式均相同等
情，有該校八十九年二月十五日（八九）執正字第○七五○號函附鑑定書在卷可稽。
前開合約書內已就兩造間對於工程之內容、地點、範圍、價款及支付方式為意思表示
之合致，上訴人亦不否認被上訴人對於系爭工程業已施工完成，則兩造雖未於合約書
末尾簽名及簽署日期，均無礙於契約之成立，足徵被上訴人主張向上訴人承攬系爭工
程，堪信為真實。次查被上訴人與訴外人張慶耀等七位自然人為迪迪公司之發起人（
上訴人及順英公司均未列名其內），有台北市政府建設局檢送之該公司登記卷可考，
且依卷附該公司章程及發起人會議紀錄、股東名簿、登記資本額查核報告書、公司在
聯邦銀行之存款存摺、資產負債表等之記載觀之，並無股東未認足股份，或已認而未
繳股款之情事。上訴人指被上訴人在迪迪公司八十六年六月十四日股東會上同意連帶
認繳順英公司所認未繳之股款云云，為被上訴人所否認，且與前述事實不符，上訴人
又未能舉證以實其說，自無可採。迪迪公司於八十六年六月十四日所召開之股東會，
雖決議同意被上訴人以系爭工程款債權抵繳其增資股款，惟該次股東會因出席股東之
股份未逾發行股份之二分之一，其決議自始無效，亦不發生被上訴人應以系爭工程款
債權抵繳增資股款之問題。上訴人前開抗辯均無可取，而上訴人尚負欠系爭工程款未
付，被上訴人因依承攬關係請求上訴人如數給付，並加付自起訴狀繕本送達之翌日即
八十六年六月十八日起至清償日止之法定遲延利息，即無不合，爰就此維持第一審所
為上訴人敗訴之判決，駁回其上訴，經核於法洵無違誤。上訴論旨仍爭論系爭工程款
債權，已因抵作股款之繳納而讓與迪迪公司，被上訴人無權向上訴人請求給付云云，
並就原審取捨證據、認定事實之職權行使，指摘原判決不當，聲明廢棄，實無理由。
據上論結，本件上訴為無理由。依民事訴訟法第四百八十一條、第四百四十九條第一
項、第七十八條，判決如主文。
中      華      民      國    九十一    年      五      月    二十三    日
                              最高法院民事第四庭
                                  審判長法官  蕭  亨  國
                                        法官  許  朝  雄
                                        法官  謝  正  勝
                                        法官  陳  淑  敏
                                        法官  劉  福  來
      右正本證明與原本無異
                                              書  記  官
中      華      民      國    九十一    年      六      月     十三     日
